臺灣桃園地方法院刑事判決
111年度易字第668號
公  訴  人  臺灣桃園地方檢察署檢察官
被      告  吳威德


上列被告因家庭暴力罪之妨害自由案件，經檢察官提起公訴（11
1年度偵緝字第530號），本院判決如下：
    主  文
吳威德犯留滯住宅罪，處拘役肆拾伍日，如易科罰金，以新臺幣
壹仟元折算壹日。
    事  實
一、吳威德與吳聲義、吳佩諭、吳彥德均為堂親，其等間具家庭
    暴力防治法第3條第4款所稱之家庭成員關係。吳威德因有用
    車需求，於民國110年8月1日上午10時42分許前往吳聲義、
    吳佩諭、吳彥德位於桃園市○○區○○路000巷00弄00號之住處
    並進入該屋客廳，欲向吳佩諭商借機車，經吳聲義要求吳威
    德退去，吳威德竟基於留滯住宅之犯意，不顧吳聲義之要求
    而留滯於該屋內。
二、案經吳聲義、吳佩諭、吳彥德訴由桃園市政府警察局中壢分
    局報告臺灣桃園地方檢察署檢察官偵查起訴。
    理  由
一、事實認定
　　訊據被告矢口否認有何留滯住宅犯行，辯稱：當時是告訴人
    吳聲義叫我在那邊待著不要離開，他要報警，且我阿嬤家就
    是我家，我本來就跟阿嬤住在一起等語。經查：
　㈠被告與告訴人3人為堂親（4親等旁系血親），並於110年8月1
    日上午10時42分許，進入桃園市○○區○○路000巷00弄00號房
    屋客廳欲向告訴人吳佩諭商借機車等情，業據被告於偵訊及
    本院審理中均自承，並據證人即告訴人吳聲義於警詢及偵訊
    中證述明確（見偵字卷第19頁至第21頁、第69頁至第70頁）
    ，且有現場照片及監視錄影畫面截圖、本院勘驗監視錄影畫
    面之勘驗筆錄等在卷可稽（見偵字卷第23頁至第25頁、本院
    易字卷第81頁至第86頁），先予認定。又依上開勘驗筆錄所
    示，被告於進入上址房屋客廳後，告訴人吳聲義多次對被告
    稱「請你出去」、「我現在請你出去」等語，被告答稱「什
    麼叫請我出去」、「阿嬤，你看吳聲義把我趕出去」、「你
    在靠北什麼東西」等語，可見告訴人吳聲義當時確已對被告
    為退去之要求，而被告並未依此要求離去，此節亦得以認定
    。
　㈡上址房屋於上開時間經實質所有權人即告訴人3人信託予吳黃
    玉煙（被告及告訴人3人之祖母，已歿），而登記吳黃玉煙
    為所有權人一情，經本院核閱卷附土地、建物登記第一類謄
    本、所有權狀、吳明吉（告訴人3人之父）之繼承系統表等
    確認屬實（見偵字卷第29頁至第51頁）。由此可知，依法被
    告並非具備上址房屋使用權限之人，倘其欲進入、留滯於該
    屋內，自應得吳黃玉煙或告訴人3人之同意，始得為之。而
    因被告與吳黃玉煙、告訴人3人具親屬關係，並非毫不相識
    ，依常情未得屋主之明確同意而進入客廳，尚無悖於一般人
    之社交習慣，故就被告進入上址房屋客廳一事，要難認係存
    有無故侵入住宅之犯意。然如前所述，告訴人吳聲義已明確
    對被告為退去之要求，被告應可認知告訴人吳聲義未同意其
    待在上址房屋內，則被告未依告訴人吳聲義要求而離去之行
    為，自係具備無故留滯住宅之犯意無誤。
　㈢被告固以上詞為辯，主張其並非無權進入上址房屋，且係告
    訴人吳聲義要求其不得離去。惟被告並非具備上址房屋使用
    權限之人乙節，業經本院說明並認定如上，且被告於本院準
    備程序中供稱：我是住在隔壁24號，沒有住26號（指上址房
    屋）等語（見本院審易字卷第62頁），足認被告就其於案發
    當時非上址房屋居住者一事實屬知悉，自不得以被告先前曾
    與吳黃玉煙同住之事實，認為被告於案發當時仍有自由出入
    上址房屋之權限。又告訴人吳聲義係因被告未依退去之要求
    而離去，始為報警查緝被告而向被告稱「不要走不要走」、
    「不要跑」等語，此有卷內告訴人吳聲義於偵訊中之證述、
    上開勘驗筆錄等可佐，則在被告未依退去之要求而離去時，
    其留滯住宅之行為即已完成，不因告訴人吳聲義後改向被告
    要求不得離去而受影響。是被告上開所辯，均難憑採。
　㈣綜上所述，被告之犯行堪以認定，應依法論科。
二、論罪科刑
　㈠核被告所為，係犯刑法第306條第2項留滯住宅罪。被告為告
    訴人3人之堂親，其等間具家庭暴力防治法第3條第4款所稱
    之家庭成員關係，是被告所為上開犯行亦該當於家庭暴力防
    治法第2條第2款之家庭暴力罪，惟該法就此並無另設罰則，
    故仍應依上開規定論處，於此說明。
　㈡本院審酌被告經告訴人吳聲義為退去之要求，仍未依要求離
    去而留滯於上址房屋內，影響告訴人3人之居住安寧，應予
    非難，並考量被告犯後未能就所涉犯行表示坦認犯罪之犯後
    態度，及告訴人吳聲義（兼告訴人吳佩諭、吳彥德之告訴代
    理人）於本院審理中陳述之意見（見本院易字卷第80頁），
    兼衡被告高職畢業之教育程度、自陳家庭經濟狀況免持，及
    其為本案犯行之動機、目的、手段、所生危害等一切情狀，
    量處如主文所示之刑，並依刑法第41條第1項前段之規定，
    諭知易科罰金之折算標準。
據上論斷，應依刑事訴訟法第284條之1、第299條第1項前段，判
決如主文。
本案經檢察官吳靜怡、王俊蓉提起公訴，檢察官張建偉到庭執行
職務。
中　　華　　民　　國　　111 　年　　10　　月　　27　　日
                  刑事第二十庭　法　官　陳布衣

以上正本證明與原本無異。
如不服本判決應於收受判決後20日內向本院提出上訴書狀，並應
敘述具體理由。其未敘述上訴理由者，應於上訴期間屆滿後20日
內向本院補提理由書(均須按他造當事人之人數附繕本)「切勿逕
送上級法院」。 

　　　　　　　　　　　　　　　書記官　蔡昌霖
中　　華　　民　　國　　111 　年　　10　　月　　27　　日
附錄論罪科刑法條全文：
中華民國刑法第306條
無故侵入他人住宅、建築物或附連圍繞之土地或船艦者，處一年
以下有期徒刑、拘役或九千元以下罰金。
無故隱匿其內，或受退去之要求而仍留滯者，亦同。